---
title: "Practica programada 1"
author: "Kimberly Matarrita"
date: "2023-08-20"
output: html_document
---

```{r setup, include=FALSE}
knitr::opts_chunk$set(echo = TRUE)
library(dplyr)
library(readr)
library(readxl)
library(tidyr)# doma de datos
library(janitor) #limpieza de datos
library(lubridate)
```


```{r}
Datos_NETFLIX <- read.csv2("https://raw.githubusercontent.com/isa229/programacion_analisis_datos_ii/main/netflix_info.csv")
```

b. Ajuste los nombres de las columnas para que estén en español.

```{r}
Datos_NETFLIX.<- Datos_NETFLIX |> 
  rename(ID=show_id,
         TIPO=type,
         TITULO=title,
         DIRECTOR=director,
         PAIS=country,
         FECHA=date_added,
         AÑO=release_year,
         CLASIFICACION=rating,
         DURACION=duration,
         GENERO=listed_in)
```

c. Elimine filas duplicadas

```{r}
Datos_NETFLIX. <- Datos_NETFLIX. |> 
  distinct()
```

d. Elimine filas y columnas vacías.
```{r}
Datos_NETFLIX. <- Datos_NETFLIX. |> 
  remove_empty(which = c("rows", "cols"))
```

e. Elimine la variable correspondiente al año de lanzamiento (release_year.)

```{r}
Datos_NETFLIX. <- Datos_NETFLIX. |>
  select(-AÑO) |>
  distinct()
```

f. Haga una inspección de las variables type y country para determinar si hay observaciones mal escritas o
escritas de diferentes maneras. Si es ahí, haga la limpieza para poder homogenizar esos datos.

```{r}
Datos_NETFLIX. <- Datos_NETFLIX.  |>
  mutate(across(c(TIPO), function(x) ifelse(x == "movie", "Movie", x))) |>
  mutate(across(c(TIPO), function(x) ifelse(x == "tv show", "TV Show", x))) |>
  mutate(across(c(TIPO), function(x) ifelse(x == "Movi", "Movie", x))) |> 
  mutate(across(c(TIPO), function(x) ifelse(x == "TV SHOW", "TV Show", x)))
```

```{r}
Datos_NETFLIX.<- Datos_NETFLIX.|>
  mutate(PAIS = ifelse(PAIS == "united states", "United States", PAIS)) |>
  mutate(PAIS = ifelse(PAIS== "india", "India", PAIS)) |>
  mutate(PAIS = ifelse(PAIS == "pakistan", "Pakistan", PAIS)) |> 
  mutate(PAIS = ifelse(PAIS == "canada", "Canada", PAIS)) |> 
  mutate(PAIS = ifelse(PAIS == "United State", "United States", PAIS))
```

```{r}
Datos_pais_tipo. <- Datos_NETFLIX. |>
  select(PAIS,TIPO)
```

g. Para todas las columnas de tipo carácter, en donde haya NA, coloque “Sin información”.
```{r}
Datos_NETFLIX.<- Datos_NETFLIX. |> 
  mutate(across(where(is.character), ~ifelse(. == "", "Sin información", .)))
```
h.Añada a su conjunto de datos una nueva columna llamada anyo que indique el año en que el show o
película fue añadido a Netflix. Añada también una columna llamada mes que indique el mes en que el
show o película fue añadido a Netflix.

```{r}
Datos <- Datos_NETFLIX. |> 
  mutate(FECHA = mdy(FECHA))
```

```{r}
Datos_NETFLIX. <- Datos_NETFLIX. |> 
  mutate(FECHA = mdy(FECHA))
```

```{r}
Datos_NETFLIX. <- Datos_NETFLIX. |> 
  mutate(AÑO = year(FECHA)) |> 
  mutate(MES = month(FECHA))
```

i. Cuántas películas y shows de TV hay por país?

```{r}
DIRECTORES_Movie <- Datos_NETFLIX. |> 
  filter(TIPO != "TV Show") |> 
  group_by(DIRECTOR) |> 
  summarise(Conteo = n()) |> 
  arrange(desc(Conteo)) |> 
  top_n(10)
```
k. Cuáles son los 10 directores con mayor cantidad de shows de TV (sin contar películas) en Netflix?
Ordénelos por orden descendente.

```{r}
DIRECTORES_TV <- Datos_NETFLIX. |> 
  filter(TIPO != "Movie") |> 
  group_by(DIRECTOR) |> 
  summarise(Conteo = n()) |> 
  arrange(desc(Conteo)) |> 
  top_n(10)
```

l. Obtenga la lista de películas y shows de TV que se añadieron en marzo del año 2020. Cuántos fueron?
```{r}
MARZO_2020 <- Datos_NETFLIX. |> 
  filter(TIPO %in% c("Movie", "TV Show"), MES == "3", AÑO == 2020) |> 
  select(TITULO,TIPO,MES,AÑO)
```

